【裁判字號】    95,訴,1953
【裁判日期】    951107
【裁判案由】    違反槍砲彈藥刀械管制條例
【裁判全文】
臺灣桃園地方法院刑事判決              95年度訴字第1953號
公  訴  人  台灣桃園地方法院檢察署檢察官
被      告  甲○○
選任辯護人  何啟熏律師
上列被告因違反槍砲彈藥刀械管制條例案件，經檢察官提起公訴
（95年度偵字第11961 號、第13163 號），本院判決如下：
    主  文
甲○○未經許可，製造可發射子彈具有殺傷力之改造手槍，處有
期徒刑參年陸月，併科罰金新臺幣拾萬元，罰金如易服勞役，以
新臺幣壹仟元折算壹日，扣案仿ＦＮ廠一九一０型半自動手槍改
造之改造手槍壹支（含彈匣壹個，槍枝管制編號0000000
000號）沒收；又未經許可，持有子彈，處有期徒刑伍月，併
科罰金新臺幣參萬元，罰金如易服勞役，以新臺幣壹仟元折算壹
日，扣案土造子彈貳顆（具直徑約柒點捌ｍｍ之金屬彈頭）、改
造子彈壹顆（具直徑約柒ｍｍ之金屬彈頭）沒收。應執行有期徒
刑參年玖月，併科罰金新臺幣拾貳萬元，罰金如易服勞役，以新
臺幣壹仟元折算壹日，扣案仿ＦＮ廠一九一０型半自動手槍改造
之改造手槍壹支（含彈匣壹個，槍枝管制編號00000000
00號）、土造子彈貳顆（具直徑約柒點捌ｍｍ之金屬彈頭）、
改造子彈壹顆（具直徑約柒ｍｍ之金屬彈頭）均沒收。
    事  實
一、甲○○明知未經許可，不得製造可發射子彈具有殺傷力之改
    造手槍，及不得持有具殺傷力子彈，竟基於製造槍枝、持有
    具殺傷力子彈之犯意，先於民國九十五年二月間某日，在其
    位於桃園縣大園鄉○○村○○街一三四巷三二號住處，利用
    電腦上網向真實姓名年籍不詳成年人以新臺幣（下同）五千
    元之價格購買仿ＦＮ廠一九一０型半自動手槍製造之玩具手
    槍一支（含彈匣一個，槍枝管制編號0000000000
    號），再由對方以郵寄方式寄至甲○○住處。復於同年四、
    五月間某日，在上揭住處，利用電腦上網向另一真實姓名年
    籍不詳成年人以一萬五千元之價格購買槍管一支、具殺傷力
    土造子彈三顆（具直徑約七．八ｍｍ之金屬彈頭）及具殺傷
    力改造子彈二顆（具直徑約七．０ｍｍ之金屬彈頭），再由
    對方以郵寄方式寄至甲○○住處。而甲○○持有上揭玩具手
    槍、槍管後，即在上揭住處，將玩具手槍換裝上槍管，而組
    裝成可發射子彈具有殺傷力之改造手槍。嗣於九十五年五月
    三十日下午一時三十分許，警員持本院核發之搜索票前往上
    址搜索，扣得上揭槍彈。
二、案經臺北市政府警察局移送臺灣桃園地方法院檢察署檢察官
    偵查起訴。
    理  由
一、證據能力部分：
  (一)按刑事訴訟法第一百五十六條第一項之規定，被告之自白
      非出於強暴、脅迫、利誘、詐欺、疲勞訊問、違法羈押或
      其他不正之方法，且與事實相符者，得為證據。查本件被
      告、辯護人於準備程序、審判期日對於公訴檢察官提出被
      告之警詢、偵查中之訊問筆錄等證據能力均不爭執，且未
      抗辯其自白非出於任意性，亦查無明顯事證足認檢察官及
      警察機關於製作該等筆錄時，有對被告林建洲施以法律所
      禁止之不正方法等情事，應認該審判外之自白具有任意性
      ，而認有證據能力。
  (二)內政部警政署刑事警察局所出具之九十五年七月十一日刑
      鑑字第０九五００七九三四八號槍彈鑑定書，係該局執行
      槍枝、子彈鑑定公務所出具之書面鑑定報告，依據刑事訴
      訟法第一百五十九條之立法理由及同法第二百零六條規定
      ，自得為證據，況檢察官、被告及辯護人於本院行準備程
      序及審理時，就此部分證據之證據能力均表示沒有意見，
      截至本件辯論終結時止，復均未聲明異議，核以該鑑定書
      與檢察官主張之事實有關聯性，是可認上開槍彈鑑定書具
      有證據能力。
  (三)而扣案之改造手槍一支、子彈五顆，均非屬供述證據而無
      傳聞法則之適用，且與本案具有關聯性，而上開物證經偵
      辦員警依法定程序合法搜取扣得，當有證據能力，均合先
      敘明。
二、上揭犯罪事實，業據被告於警詢、偵查及本院準備程序、審
    理時自白不諱。而扣案手槍一支（槍枝管制編號：0000
    000000號），認係由仿ＦＮ廠一九一０型半自動手槍
    製造之槍枝，換裝土造金屬槍管改造而成之改造手槍，機械
    性能良好，可供擊發適用之子彈，認具殺傷力；另扣案之子
    彈五顆，其中三顆，認均係土造子彈，具直徑約七．八ｍｍ
    之金屬彈頭，採樣一顆試射，可擊發，認具殺傷力；另二顆
    ，認均係玩具金屬彈殼加裝直徑約七．０ｍｍ之金屬彈頭改
    造而成之改造子彈，採樣一顆試射，可擊發，認具殺傷力，
    此有內政部警政署刑事警察局九十五年七月十一日刑鑑字第
    ０九五００七九三四八號槍彈鑑定書暨相片七張在卷可稽，
    足認被告上開自白與事實相符。從而，本案事證明確，被告
    犯行堪予認定。至辯護意旨以被告分別購入零件後，係自行
    組裝成具有殺傷力之槍枝，並未改變該零件原有功能，因認
    被告所為並不構成製造槍枝罪云云，然按所謂「製造」包括
    創製、組合、混合、化合等行為在內，已損壞之零件加以修
    理或改造亦均屬製造行為（最高法院八十六年度台上字第七
    五五八號判決意旨參考）。經查，被告於上揭時、地分別購
    入玩具手槍、槍管後加以組裝成性能良好、具有殺傷力之改
    造手槍，業如前述，可知被告係將不具殺傷力之玩具槍改造
    成具有殺傷力之槍枝之行為，自屬有創設性質之製造行為。
    上揭辯護意旨，委不足採，附此敘明。
三、刑法及刑法施行法部分條文業經修正公布，並均於九十五年
    七月一日施行。修正後刑法第二條第一項之規定，係規範行
    為後法律變更所生新舊法律比較適用之準據法，於修正後刑
    法施行後，應適用修正後刑法第二條第一項規定之從舊從輕
    之原則為比較；修正後刑法第二條第二項，則為同條第一項
    之特別規定，於修正後刑法施行後，關於非拘束人身自由之
    保安處分，應依修正後刑法第二條第二項之規定，適用裁判
    時之法律。又修正後刑法第三十五條，乃刑之重輕之法定次
    序與標準，應適用裁判時之修正後刑法第三十五條之規定。
    修正後刑法第二條第一項係採從舊從輕原則，適用最有利於
    行為人之法律。既曰法律，自較刑之範圍為廣；除法律有特
    別規定者（如修正後刑法第二條第二項非拘束人身自由之保
    安處分適用裁判時法，修正後刑法施行法第九條之三規定之
    情形），應依其規定；或事關執行之緩刑之宣告，或犯罪在
    刑法修正施行前，自首在刑法施行後之自首部分，或程序之
    規定（程序從新，如刑法第四十條沒收宣告之程序規定），
    應適用裁判時之修正後刑法之規定外；依修正後刑法第二條
    第一項比較時，應就罪刑有關之共犯、未遂犯、連續犯、牽
    連犯、結合犯，以及累犯加重，自首減輕暨其他法定加減原
    因（如身分加減）與加減例等一切情形，綜其全部之結果而
    為比較後，整個之適用，不能割裂而分別適用有利益之條文
    。關於易科罰金之折算標準、易服勞役之折算標準及期限、
    罰金與死刑是否併予執行、多數有期徒刑定應執行之刑時之
    最高刑期之限制等之修正，事涉行為人易刑折算標準金額之
    多寡與期限之長短及定執行刑時能否就罰金刑併予執行或有
    期徒刑定應執行之刑時最高度之限制，亦均屬依修正後刑法
    第二條第一項所應比較適用法律之範圍。拘束人身自由之保
    安處分，並非屬修正後刑法第二條第二項規定應適用裁判時
    法之範圍，除有特別規定者外，亦屬應依修正後刑法第二條
    第一項比較適用之法律；從刑附屬於主刑，除法律有特別規
    定者外，依主刑所適用之法律（以上參考最高法院九十五年
    五月二十三日刑事庭第八次會議決議及最高法院二十四年上
    字第四六三四號、二十四年上字第五二九二號、二十七年上
    字第二六一五號判例）。茲就本案所應適用法律之變更情形
    列述如下：
  (1)刑法第三十三條第五款修正主刑之種類為：罰金新臺幣一千
    元以上，以百元計算之，並於九十五年七月一日施行。比較
    被告行為時刑法第三十三條第五款主刑之種類：罰金銀元一
    元以上。就罰金之最低度以適用舊法對於被告為有利。
  (2)刑法第四十二條二項前段關於被告易服勞役之折算標準，於
    九十四年一月七日修正、九十五年七月一日施行前之規定為
    ：「易服勞役以一元以上三元以下折算一日。但勞役期間不
    得逾六個月」，依廢止前之罰金罰鍰提高標準條例第二條前
    段規定，就其原定數額提高為一百倍折算一日，則本件被告
    行為時之易服勞役折算標準，應以銀元三百元即新台幣九百
    元折算一日。修正後之刑法第四十二條第三項前段規定：「
    易服勞役以新台幣一千元、二千元或三千元折算一日。但勞
    役期間不得逾六個月」，比較新舊法之結果，新法較有利於
    被告。
  (3)關於有期徒刑定執行刑規定，修正前刑法第五十一條第五款
    規定：「宣告多數有期徒刑者，於各刑中之最長期以上，各
    刑合併之刑期以下，定其刑期。但不得逾二十年。」，修正
    後刑法第五十一條第五款規定：「宣告多數有期徒刑者，於
    各刑中之最長期以上，各刑合併之刑期以下，定其刑期。但
    不得逾三十年。」，依新刑法第二條第一項規定比較新舊刑
    法適用之結果，以修正前之舊刑法規定之刑度較有利於被告
    。
  綜上所述，本件綜其全部比較結果，認就罰金之最低度雖以適
  用舊法對於被告為有利且刑法第五十一條第五款定應執行之刑
  雖有提高，惟修正後之罰金易服勞役標準較修正前規定對被告
  為有利，整體比較適用結果，仍認新法對被告較為有利，自應
  依刑法第二條第一項但書規定，適用有利於被告之新法規定，
  以為論處。至於從刑之沒收部分，則從屬於主刑，亦一併適用
  修正後刑法第三十八條規定宣告沒收。
四、核被告甲○○所為，係犯槍砲彈藥刀械管制條例第八條第一
    項之未經許可製造可發射子彈具有殺傷力之改造手槍罪及同
    條例第十二條第四項之未經許可持有子彈罪。公訴人以被告
    被查獲槍枝部分，係犯上開法條之持有具殺傷力改造手槍罪
    ，容有誤認，詳如前述，惟因持有為製造行為之當然結果，
    乃犯罪之實質擴張，毋庸為法條變更之諭知。被告製造改造
    手槍後而持有該槍枝之低度行為，為製造之高度行為吸收，
    不另論罪。被告所犯上開二罪間，犯意各別，且行為不同，
    應予分論併罰。查被告前未曾有刑事犯罪紀錄，有臺灣高等
    法院被告前案紀錄表在卷可考，是被告平日尚屬循規蹈矩，
    而被告復稱：係因其兄被詐賭，家人遭暴力討債，為了保護
    家人，始購買道具槍、槍管、子彈等語，本院斟酌被告係七
    十五年三月二十七日出生，行為時甫二十歲，其為自保而為
    本件犯行，乃出於年輕識淺、無知及一時思慮不周，而誤罹
    此重罪，依其犯罪之客觀情狀，實有可資憫恕之處，就被告
    涉犯製造具殺傷力之手槍部分，雖宣告法定最低本刑猶嫌過
    重，爰依刑法第五十九條規定減輕其刑（修正前刑法第五十
    九條規定：犯罪之情狀可憫恕者，得酌量減輕其刑。修正後
    同條規定：犯罪之情狀顯可憫恕，認科以最低度刑仍嫌過重
    者，得酌量減輕其刑。而修正後之規定雖較為明確、嚴格，
    但僅是就刑之酌減之審認之標準予以明文化，非屬法律之變
    更，不生比較適用之問題，應逕適用修正後之規定，最高法
    院九十五年度第八次刑事庭會議決議意旨參照）。爰審酌被
    告坦承犯行之犯後態度，暨其犯罪之動機、目的、手段、製
    造之槍枝、持有子彈數量等一切情狀，量處如主文所示之刑
    ，罰金部分並依修正後刑法第四十二條第三項前段規定諭知
    易服勞役之折算標準，同時定其應執行之刑暨就應執行之罰
    金部分諭知易服勞役之折算標準。
五、扣案具殺傷力仿ＦＮ廠一九一０型半自動手槍改造之改造手
    槍一支（含彈匣壹個，槍枝管制編號0000000000
    號）、具殺傷力土造子彈二顆（具直徑約七．八ｍｍ之金屬
    彈頭）及具殺傷力改造子彈一顆（具直徑約七．０ｍｍ之金
    屬彈頭），均屬違禁物，而沒收為從刑，附屬於主刑，本件
    經比較新舊法後既應一體適用修正後之刑法，因之，上開物
    品自應依修正後刑法第三十八條第一項第一款之規定宣告沒
    收。另扣案具殺傷力土造子彈一顆（具直徑約七．八ｍｍ之
    金屬彈頭）及具殺傷力改造子彈一顆（具直徑約七．０ｍｍ
    之金屬彈頭），業經刑事警察局鑑驗試射，已經實際擊發而
    僅餘彈殼、彈頭，已不具違禁物之性質，無庸為沒收之諭知
    。而扣案之電鑽一組、鑽頭七支，被告供陳為其父親所有，
    未以該等工具供或備供本件犯罪所用，且無證據可資證明該
    等物品確與本案有關，爰不予沒收。
據上論斷，應依刑事訴訟法第二百九十九條第一項前段，槍砲彈
藥刀械管制條例第八條第一項、第十二條第四項，修正後刑法第
二條第一項但書，第十一條前段、第四十二條第三項前段、第五
十九條、第五十一條第五款、第七款、第三十八條第一項第一款
，判決如主文。
本案經檢察官薛植和到庭執行職務。
中    華    民    國    95    年    11    月    7     日
                刑事第一庭  審判長法  官  曾淑華
                                  法  官  王耀興
                                  法  官  黃梅淑
以上正本證明與原本無異。
如不服本判決，應於判決送達後10日內向本院提出上訴狀（應附
繕本），上訴於臺灣高等法院。
                                  書記官  魏里安
中    華    民    國    95    年    11    月    7     日
附錄本案論罪科刑法條：
槍砲彈藥刀械管制條例第8 條第1 項規定：
未經許可，製造、販賣或運輸鋼筆槍、瓦斯槍、麻醉槍、獵槍、
空氣槍或第4 條第1 項第1 款所定其他可發射金屬或子彈具有殺
傷力之各式槍砲者，處無期徒刑或5 年以上有期徒刑，併科新臺
幣1 千萬元以下罰金。
槍砲彈藥刀械管制條例第12條第4 項規定：
未經許可，持有、寄藏或意圖販賣而陳列子彈者，處5 年以下有
期徒刑，併科新台幣300 萬元以下罰金。


司法院資訊處製作；財團法人民間司法改革基金會備份。
